臺灣臺中地方法院刑事判決　　　　　　 100年度易字第1090號
公　訴　人　臺灣臺中地方法院檢察署檢察官
被　　　告　樊佳英
上列被告因詐欺案件，經檢察官提起公訴（99年度偵字第27257
號、100年度偵字第805號、第3149號），本院判決如下：
    主    文
樊佳英幫助意圖為自己不法之所有，以詐術使人將本人之物交付
，處有期徒刑肆月，如易科罰金，以新台幣壹仟元折算壹日。
    犯罪事實
一、樊佳英在可預見某1姓名年籍均不詳之成年人無故取得他人
    之帳戶及提款卡使用，乃俾利於迴避員警之查緝，其後可能
    將取得之帳戶供作遭詐欺取財之受害人匯款時指定帳戶之用
    ，且其發生不違背本意之情形下，仍基於幫助該名成年人詐
    欺取財之不確定故意，於民國99年7月26日，以每月新臺幣
    （下同）1萬2000元之對價，將伊於同日向合作金庫商業銀
    行精武分行（下稱合庫帳戶）申設取得帳號0000000000000
    號帳戶及伊不知情之夫林正偉向新光商業銀行申設取得某1
    不詳帳戶之存摺及提款卡，同時以郵寄方式寄送出租交付予
    某1真實姓名年籍均不詳自稱「王子文」（音譯）之人收受
    ，而容任他人以之作為詐欺取財之工具，樊佳英並於收受該
    名成年人以轉帳或匯款4000元租金至伊夫林正偉之郵局帳戶
    內後，以即時通方式告知該名成年人上開2帳戶之提款卡密
    碼。其後該名成年人取得前揭帳戶及提款卡（含密碼）後，
    即基於意圖為自己不法所有之詐欺取財犯意，分別於（一）
    99年8月1日下午8時許，撥打電話予林雨欣，向林雨欣佯稱
    因其網路購物付款方式有誤，需依指示至自動櫃員機操作更
    正云云，致林雨欣因此陷於錯誤，而於同日下午8時49分許
    ，依指示至中國信託商業銀行操作自動櫃員機，而將所有1
    萬2983元款項轉入林婕忻之臺北東門郵局局號0000000號、
    帳號0000000號帳戶（經臺灣板橋地方法院檢察署另案偵辦
    中）；另於同日下午10時4分許，復依指示至第一商業銀行
    操作自動櫃員機，而將所有3萬5000元款項轉入黎淑婷之第
    一商業銀行南崁分行帳號00000000000號帳戶內（經臺灣桃
    園地方法院檢察署另案偵辦中）及於同日下午9時31分許，
    依指示至郵局操作自動櫃員機，而將所有2萬9999元款項轉
    入樊佳英之上開合庫帳戶內，且旋即遭詐欺者提領一空。（
    二）99年8月1日下午8時許，撥打電話予徐淑惠，向徐淑惠
    佯稱因其網路購物付款方式有誤，需依指示至自動櫃員機操
    作更正云云，致徐淑惠因此陷於錯誤，而於同日下午9時許
    ，依指示以網路匯款方式，將所有2萬9987元款項匯入樊佳
    英之上開合庫帳戶內，並旋即遭詐欺者提領一空。嗣林雨欣
    、徐淑惠發覺有異而報警處理後，員警查得前揭合庫帳戶係
    樊佳英本人所申請，始循線獲悉上情。
二、案經臺中市政府警察局第3分局報請臺灣臺中地方法院檢察
    署檢察官偵查起訴及臺北市政府警察局中正第1分局報請臺
    灣臺北地方法院檢察署呈請臺灣高等法院檢察署檢察長核轉
    臺灣臺中地方法院檢察署檢察官偵查起訴及桃園縣政府警察
    局蘆竹分局報請臺灣臺中地方法院檢察署檢察官偵查起訴。
    理    由
一、證據能力之程序事項：按被告以外之人於審判外之陳述，雖
    不符刑事訴訟法第159條之1至第159條之4之規定，而經當事
    人於審判程序同意作為證據，法院審酌該言詞陳述或書面陳
    述作成時之情況，認為適當者，亦得為證據。當事人、代理
    人或辯護人於法院調查證據時，知有第159條第1項不得為證
    據之情形，而未於言詞辯論終結前聲明異議者，視為有前項
    之同意，刑事訴訟法第159條之5第1項、第2項定有明文。立
    法意旨在於傳聞證據未經當事人之反對詰問予以核實，原則
    上先予排除，惟若當事人已放棄詰問或未聲明異議，基於證
    據資料愈豐富，愈有助於真實發現之理念，且強化言詞辯論
    主義，法院自可承認該傳聞證據例外擁有證據能力。查本件
    檢察官、被告樊佳英對於被害人林雨欣及徐淑惠等人於警詢
    中所為證述，均表示不爭執（見本院案卷），並未於言詞辯
    論終結前聲明異議，依刑事訴訟法第159條之5第2項之規定
    ，視為同意作為證據，且本院審酌上開證人等人均係於案發
    後不久所為之陳述，記憶猶新，又非在非自由意志之情況下
    所為之陳述，所陳自較符事實，核無顯有不可信之情況，是
    本院認該等言詞陳述適當，依刑事訴訟法第159條之5第1項
    之規定，自均得為證據。次按除法律另有規定外，實施刑事
    訴訟程序之公務員因違背法定程序取得之證據，其有無證據
    能力之認定，應審酌人權保障及公共利益之均衡維護，刑事
    訴訟法第158條之4定有明文；惟本案所引用之自動櫃員機交
    易明細表及被告向合庫申請開戶之資料等非供述證據，並無
    證據證明係實施刑事訴訟程序之公務員違背法定程序所取得
    ，自應認均具有證據能力，合先敘明。
二、訊據被告樊佳英固對伊確有向合庫申設取得上開帳戶，又該
    帳戶內確有上開被害人轉帳之款項，而伊確有於上開時、地
    將伊所有上開帳戶連同伊夫某1新光銀行帳戶之存摺及提款
    卡（含密碼）交付予某1自稱王子文之人，並因而獲取4000
    元價金等情供承不諱。惟仍矢口否認有上開幫助詐欺取財之
    犯行，辯稱：伊係要應徵工作，對方要給伊12000元薪資，
    但只給伊4000元作為薪資，說先部分給伊收執，伊係應徵為
    運動彩券經銷商，對方說要提供帳戶作資金出入証明業績，
    才能作為經銷商，但又怕伊將存簿內之款項領走，故要求伊
    交付存簿、提款卡及密碼，伊遂同時交付伊及伊夫林正偉之
    帳戶；事後伊就找不到人了，當時有說若申請過了再給對方
    佣金，但佣金多少還沒有講到，上開2本帳戶資料係相差1周
    給對方，是伊個人帳戶先交給對方，於7月底交，是拿到帳
    戶2天就交給對方，另外1本帳戶相差快1個禮拜，申請時間
    差不多，交付時間差快1個禮拜，交付地點忘記了，伊是用
    寄的，是分別寄，但寄給同1人，第2本寄過去的第2天就聯
    絡不到對方，伊即馬上至銀行辦理掛失，但沒有報警，伊有
    去合庫及新光銀行辦理掛失，銀行叫伊再找看看、等看看，
    伊有填寫掛失資料，2家銀行都有掛失，都是聯絡不到人之
    第2天去掛失，對方有說作業績需要1個禮拜時間，伊於99年
    7月26日就寄給對方了，2本說都需要1個禮拜，對方說先寄
    給他1本試試看，對方沒有通知第1本不行，就要伊寄第2本
    ，伊不知對方用以向他人詐欺取財，自無幫助之犯意云云。
    然查：
（一）上開合庫帳戶乃由被告本人於99年7月26日申設取得，並
      於同日將上開帳戶資料交予某1不相識之他人取得，而取
      得4000元代價，其後該帳戶則於99年8月1日遭詐欺者以上
      開方式向被害人林雨欣及徐淑惠施用詐術後，要求被害人
      林雨欣及徐淑惠將款項匯入該合庫帳戶，林雨欣及徐淑惠
      因此匯入上開款項，該合庫帳戶則遭列為警示帳戶等情，
      業為被告所不爭執，且據被害人林雨欣及徐淑惠在警詢中
      指訴歷歷（詳見99年度偵字第26301號偵查案卷第23頁及
      第3分局警詢案卷第10至12頁），復有合庫99年9月30日函
      及其函覆0000000000000號帳戶基本資料及交易明細、被
      害人林雨欣提出之郵政自動櫃員機交易明細表、中國信託
      交易明細表及第1銀行交易明細表共3張、金融機構聯防機
      制通報單、內政部警政署反詐騙諮詢專線紀錄表、臺中市
      警察局第2分局立人派出所受理刑事案件報案三聯單、內
      政部警政署165反詐騙諮詢專線（被害人林雨欣部分）、
      內政部警政署反詐騙諮詢專線紀錄表、帳戶個資檢視、桃
      園縣政府警察局楊梅分局永安派出所陳報單、受理各類案
      件紀錄表、受理刑事案件報案三聯單、受理詐騙帳戶通報
      警示簡便格式表及金融機構聯防機制通報單（被害人徐淑
      惠部分）等在卷足證，則被告上開合庫帳戶業遭詐欺者供
      作詐騙被害人林雨欣及徐淑惠之人頭帳戶使用，自甚為明
      確。
（二）次者，被告雖辯以上情；而查，觀諸被告前於偵查中即供
      稱：「我只有交付合庫這個帳戶…對方說要幫我做業績，
      說2、3天就會做好，但2、3天後對方就關機，我就聯絡不
      到了。…我是於7月26日左右以郵寄方式寄給對方。」（
      詳見99年度偵字第27257號偵查案卷第5至6頁）及「（問
      ：你合庫帳戶交付何人使用？）99年7月下旬，出租交付
      給姓名年籍不詳男子，租金1個月1個帳戶12000元，我共
      交給他2個帳戶之存摺、提款卡及密碼，1個帳戶是我老公
      的，我共拿到4000元，另外2萬元他後來沒給我。（問：
      交付方式？）2本帳戶一起郵寄給他，收件人是王子文，
      地址是漢口路200號…但警方有去現場調查，並無王子文
      此人及漢口路地址。」（詳見99年度偵字第27257號偵查
      案卷第8至9頁）等語詳實，且被告上開合庫帳戶遭列為警
      示帳戶前並無任何掛失資料等情，亦有上開合庫銀行99年
      9月30日函文存卷足參（附於桃園縣政府警察局蘆洲分局
      案卷第6頁），可見被告事後辯稱伊係為從事運動彩券經
      銷商工作而先後郵寄上開2本帳戶，因對方稱要1周後始有
      消息，故伊於99年7月26日後2日交付第1本帳戶，1周後始
      再行交付第2本帳戶，復經2日後始撥打電話予對方，因已
      無法撥通，始知受騙，並已隨即將上開2帳戶辦理掛失，
      並無出租帳戶供他人任意使用之情云云，已屬無據，顯非
      可取。基此，堪認被告乃係於99年7月26日同時將伊上開
      合庫帳戶及伊夫之新光銀行帳戶資料，以每本12000元之
      代價出租交付予他人供任意使用，且已先行收取4000元價
      金，尚非為取得經銷商資格方交予他人先行作資金出入資
      料無疑，否則該名取得帳戶之人焉有按月租用上開帳戶，
      並先行給付被告上開款項作為薪資之必要，又被告豈有於
      99年7月26日後之2至3天已無法電話聯絡該名取得帳戶之
      人後，復早已明知國內報章雜誌刊載人頭帳戶遭冒用之情
      節，猶仍未曾報警處理，亦未向該等金融機構辦理帳戶資
      料掛失之餘地。
（三）另者，因帳戶存摺、提款卡遭人詐騙者，發現後若至金融
      機構辦理掛失止付，詐欺者將無法提領詐得金額，且詐欺
      者若未得原帳戶所有人同意而加以使用，則詐得金額亦有
      可能遭原帳戶所有人提領一空，而詐騙所得之金額動輒上
      萬元，遠較購買或承租帳戶使用之微薄款項為鉅，是詐欺
      者衡情均不致以遺失或竊得或詐得之帳戶作為詐騙被害人
      之出入往來帳戶，而甘冒可能遭原帳戶所有人凍結帳戶補
      辦存摺資料領款，致無法提領之風險。況查，被告自始均
      未能提供伊以網路即使通與對方對話之內容以實其說，且
      被告亦稱伊已無法提供該等資料以供查證等語在卷，從而
      ，自無從徒憑被告空言所述上情，而為被告有利之認定。
      又按刑法上之故意，分直接故意（確定故意）與間接故意
      （不確定故意），「行為人對於構成犯罪之事實，明知並
      有意使其發生者」為直接故意；又「行為人對於構成犯罪
      之事實，預見其發生而其發生並不違背其本意者」為間接
      故意；而參以郵政儲金或銀行帳戶可供款項之存匯、提領
      ，一般人均可輕易申請開設，並無任何資格條件之限制，
      苟有使用金融存款帳戶之正當用途，自以使用其本人或可
      信賴之親友申請之帳戶，最為便利安全，始可避免帳戶名
      義人反悔或心存歹念，利用通知掛失止付、變更存戶印鑑
      圖章或換摺之方式，將帳戶內之款項領走一空，反致使用
      帳戶人蒙受損失，苟非為犯罪等不法目的或為掩飾自己真
      實身分，並藉以逃避查緝，依常情並無捨棄自己申設帳戶
      而迂迴以花費金錢或其他方法向無相當信賴關係之陌生人
      取得帳戶使用之理，且近年來以詐欺取財之犯罪類型層出
      不窮，該等犯罪，多數均係利用他人帳戶作為詐欺所得財
      物之出入帳戶，業經媒體廣為披載，是依一般人通常之知
      識、智能及經驗，均已詳知向陌生人購買、承租或其他方
      法取得帳戶者，多係欲藉該帳戶取得不法犯罪所得，且隱
      匿帳戶內資金之實際取得人之身分，以逃避追查，則被告
      係成年且有智識之人，亦自承伊知悉找工作未付出一定勞
      力前即先行取得該等薪資，顯與一般找工作付出勞力後才
      能獲得薪資之情形不同，有覺得怪怪的，亦有聽過電視報
      章刊登以人頭帳戶向他人詐騙之情事等語詳實，對此自亦
      知之甚詳，當難諉稱不知，故被告對於交付上開合庫帳戶
      之存簿及提款卡予該姓名年籍不詳之詐欺者，將可能被用
      來作為詐欺取財等非法用途上，應有所預見，且不違背其
      本意。是以，被告猶仍提供伊所有上開合庫帳戶予該名年
      籍不詳之詐欺者使用，當堪認被告亦有容任該詐騙者將被
      告所有上開帳戶作為詐欺取財之匯款指定帳戶使用，準此
      ，被告顯有幫助詐欺取財之不確定故意存在，應堪認定。
（四）再按刑法上之幫助犯，係指以幫助之意思，對於正犯資以
      助力，而未參與實施犯罪之行為者而言；查本件被告將伊
      所有之合庫帳戶提供予該名詐欺者作為遭詐欺取財之受害
      人匯款指定之帳戶，乃係基於幫助他人詐欺取財之犯意，
      而被告提供上開合庫帳戶之行為，復屬詐欺取財構成要件
      以外之行為，則被告自屬以幫助之意思，參與詐欺取財構
      成要件以外之行為，應以詐欺取財之幫助犯論。基上可證
      ，本案事證明確，被告之犯行，堪予認定。
三、核被告所為，係犯刑法第30條第1項、第339條第1項之幫助
    犯詐欺取財罪。被告幫助該詐欺者犯罪，為幫助犯，依刑法
    第30條第2項之規定，按正犯之刑減輕之。被告以1交付帳戶
    之行為，同時致被害人林雨欣及徐淑惠2人受騙，為1行為觸
    犯數罪名之想像競合犯，應依刑法第55條規定從一重處斷。
    爰審酌被告隨意提供伊所有之合庫帳戶供他人非法使用（伊
    夫之新光銀行帳戶部分尚查無被害人），將助長社會犯罪風
    氣，可能導致真正犯罪者逍遙法外，又已藉此獲取4000元對
    價，其行為殊屬不當，又被害人在財產上受有甚大損害，心
    理上亦受有相當之痛苦，對於此違背常態之交易資料，被告
    猶辯稱不知係出於不法行為，且伊存摺及提款卡係用於正當
    目的而交付云云，且犯罪後仍希圖狡辯以脫免刑責，並置被
    害人之損失於事外，毫無懺悔之意，惟念及被告本身並未實
    際參與本件詐欺取財之犯行，責難性較小等一切情狀，量處
    如主文所示之刑，並諭知易科罰金之折算標準。
據上論斷，應依刑事訴訟法第299條第1項前段，刑法第30條第1
項、第2項、第339條第1項、第55條、第41條第1項前段，刑法施
行法第1條之1，判決如主文。
中    華    民    國   100    年    6     月    29    日
              刑事第15庭  審判長法  官  劉國賓
                                法  官  柯雅惠
                                法  官  許惠瑜
以上正本證明與原本無異。
如不服本判決應於收受送達後10日內向本院提出上訴書狀，並應
敘述具體理由；其未敘述上訴理由者，應於上訴期間屆滿後20日
內向本院補提理由書（均須按他造當事人之人數附繕本）「切勿
逕送上級法院」。
                                書記官  楊家印
中    華    民    國   100    年    6     月    29    日
附錄法條：
中華民國刑法第339條第1項
意圖為自己或第三人不法之所有，以詐術使人將本人或第三人之
物交付者，處 5 年以下有期徒刑、拘役或科或併科 1 千元以下
罰金。